臺灣士林地方法院行政訴訟判決　
110年度交字第260號
原      告  陳沛軒  


被      告  臺北市交通事件裁決所

代  表  人  蘇福智  
上列當事人間交通裁決事件，原告不服被告中華民國110年8月25
日北市裁催字第22-B00000000號裁決，提起行政訴訟，本院判決
如下：
　　主      文
原告之訴駁回。
訴訟費用新臺幣參佰元由原告負擔。　　
    事實及理由
壹、程序事項：
　　本件原告因不服被告於民國110年8月25日以北市裁催字第22
    -B00000000號違反道路交通管理事件裁決書（下稱原處分）
    ，裁處其罰鍰新臺幣（下同）1,200元，提起行政訴訟，依
    行政訴訟法第237條之1規定，應適用交通裁決事件訴訟程序
    ，本院並依同法第237條之7規定，爰不經言詞辯論，逕為判
    決。
貳、實體事項：
一、爭訟概要：
　　高雄市政府警察局湖內分局（下稱舉發機關）員警認原告於
    110年4月13日19時58分許，駕駛電動滑板車（下稱系爭滑板
    車），在高雄市湖內區中山路一段與民權路口，有「未戴安
    全帽」之違規事實，而於同日填製高雄市政府警察局高市警
    交字第B00000000號舉發違反道路交通管理事件通知單（下
    稱系爭A舉發通知單）當場舉發原告，並記載應到案日期為1
    10年5月13日前。嗣經舉發機關重新審查，員警於110年4月2
    0日將違規事實更正為「非屬汽車及動力機械之動力運動休
    閒器材於快車道以外道路行駛使用」，並註銷系爭A舉發通
    知單，改開立高雄市政府警察局高市警交字第B00000000號
    舉發違反道路交通管理事件通知單（下稱系爭B舉發通知單
    ），且記載應到案日期為110年5月20日（見本院卷第78-84
    頁）。原告於110年7月20日向被告提出申訴，經舉發機關函
    復違規事實屬實，原告遂於110年8月24日向被告申請開立裁
    決書，被告乃於110年8月25日作成原處分，依道路交通管理
    處罰條例第32條之1規定，裁處原告罰鍰1,200元。原告不服
    ，遂提起本件行政訴訟。
二、原告起訴主張：
　㈠原告於110年4月13日駕駛系爭滑板車被舉發員警攔停舉發「
    未戴安全帽」，又於同年月20日再次被逕行舉發「電動滑板
    車於道路上行駛或使用者」。原告於110年4月13日經舉發員
    警稽查時，就法規認知之確信，交通法規並無相關處罰，故
    該舉發單為行政程序法第110條以下之自始無效之行政處分
    ，原告向舉發員警陳述意見並拒絕簽收，員警亦於系爭A舉
    發通知單上註記。原告於系爭A舉發通知單應到案日期前至
    應到案處所欲繳納罰款，舉發機關員警始告知原告系爭A舉
    發通知單上所舉發之違規事實錯誤，並無該項處罰，故不能
    繳納，並要原告回家等待第二張舉發通知單。嗣原告因未收
    到第二張舉發通知單遂上網查詢，赫然發現有一違規紀錄即
    系爭B舉發通知單，違規事實係「非屬汽車及動力機械之動
    力運動休閒器材於快車道以外道路行駛使用」。原告事後向
    舉發機關申訴始知舉發機關以逕行舉發而寄存送達之方式送
    達系爭B舉發通知單，然該逕行舉發不符合道路交通管理處
    罰條例第7條之2之規定。
　㈡行政機關應依法行政，系爭A舉發通知單內容無相關處罰規定
    ，為行政程序法第111條第3款或第4款之自始無效之行政處
    分，行政機關要轉換先前自始無效之行政處分，未依行政程
    序法第116條規定，給予當事人陳述意見之機會，突襲式之
    違法處分、處罰事實不同、應到案處所不同，裁罰單位不同
    ，且轉換後法律效果由罰鍰300元提高至罰鍰1,200元，對原
    告更為不利，更是同法第116條不得轉換之要件，兩件分別
    獨立舉發單號之行政處分應皆為自始無效之行政處分等語。
　㈢並聲明：原處分撤銷。
三、被告答辯略以：
　㈠原告於前揭時、地，駕駛系爭滑板車遭舉發機關執勤員警攔
    查，依道路交通管理處罰條例第73條第4項，違規事實「未
    戴安全帽」舉發（即系爭A舉發通知單）；經舉發機關入案
    人員發現引用法條及違規事實錯誤，立即請原舉發員警依據
    道路交通管理處罰條例第32條之1舉發違規事實「電動滑板
    車於道路行駛或使用」（即系爭B舉發通知單），並製作舉
    發單更正通知書，以原告之戶籍地址（新北市○○區○○0○0號
    ）為送達地址合法送達在案（經查於新北市萬里郵局寄存送
    達）。本案原告於前揭時、地，於道路上行駛或使用非屬汽
    車及動力機械範圍之動力載具、動力運動休閒器材或其他相
    類之動力器具（電動滑板車），違規事實明確。
　㈡旨案違規更正非以原舉發單號更正，係為避免原舉發單過度
    塗改，應與行政程序法第116條規定之違法行政處分轉換有
    所不同。參照交通部109年7月13日交路字第1090012199號函
    釋內容略述如下：①受不利處分之人提起行政救濟，旨在請
    求除去對其不利之處分，受理行政救濟之行政機關（包括作
    成原處分之機關）如就原處分加以變更，但其結果較原處分
    對其更為不利，則有失受處分人提起行政救濟之本意，因此
    應加以禁止，此即「禁止不利益變更原則」。②訴願法第81
    條第1項但書係規定訴願決定變更原處分機關之行政處分時
    ，在對訴願決定表示不服之範圍內，不得為更不利益之變更
    或處分。系爭原處分乃上訴人即原處分機關作成之行政處分
    ，並非訴願機關作成變更原處分機關之行政處分，與訴願法
    第81條第1項規定無涉。據此，不利益變更禁止原則僅適用
    於行政救濟程序（即訴願及行政訴訟程序），並非屬一般行
    政行為之法律原則。
　㈢本案舉發機關係依行政程序法第101條第1款規定更正舉發通
    知單並經合法送達，非依行政程序法第116條規定之違法行
    政處分轉換，且被告依道路交通管理處罰條例第9條第1項予
    原告陳述意見並請舉發機關逕復原告，另本案係當場攔停案
    件則無道路交通管理處罰條例第7條之2之適用。綜上，本件
    違規行為，應堪認定，被告依法裁處，並無違誤。
　㈣並聲明：原告之訴駁回。
四、本院之判斷：
　㈠按「非屬汽車及動力機械範圍之動力載具、動力運動休閒器
    材或其他相類之動力器具，於道路上行駛或使用者，處行為
    人新臺幣一千二百元以上三千六百元以下罰鍰，並禁止其行
    駛或使用。」，道路交通管理處罰條例第32條之1定有明文
    。又按「非屬汽車及動力機械範圍之動力載具、動力運動休
    閒器材或其他相類之動力器具，不得於道路上行駛或使用。
    」，道路交通安全規則第83條之3亦有明文。
　㈡經查，原告於上揭時、地，駕駛系爭滑板車，有「非屬汽車
    及動力機械之動力運動休閒器材於快車道以外道路行駛使用
    」等情，有系爭B舉發通知單、舉發機關110年8月2日高市警
    湖分交字第11071587200號函暨所附系爭B舉發通知單送達證
    書、舉發單更正通知書、舉發機關110年9月27日高市警湖分
    交字第11072042300號函等件附卷可稽（見本院卷第84、76-
    80、98-99頁）。
　㈢原告雖主張：系爭A舉發通知單交通法規並無相關處罰，故為
    行政程序法第110條以下自始無效之行政處分，嗣舉發機關
    以逕行舉發而寄存送達之方式送達系爭B舉發通知單，然該
    逕行舉發不符合道路交通管理處罰條例第7條之2之規定；行
    政機關要轉換系爭A舉發通知單自始無效之行政處分，未依
    行政程序法第116條規定，給予當事人陳述意見之機會，突
    襲式之違法處分、處罰事實不同、應到案處所不同，裁罰單
    位不同，且對原告更為不利，是同法第116條不得轉換之要
    件，兩件分別獨立舉發單號之行政處分應皆為自始無效之行
    政處分等語。①惟按「舉發違反道路交通管理事件後，舉發
    單位應於舉發當日或翌日午前，將該舉發違反道路交通管理
    事件有關文書或電腦資料連同有暫代保管物件者之物件送由
    該管機關，於舉發之日起四日內移送處罰機關。」、「依前
    條規定應行移送之文書等物件，其由公路主管機關舉發者，
    由該管機關辦理移送，警察機關舉發者，由該管警察局或其
    分局辦理移送。」、「依前條規定辦理移送之機關，收受舉
    發單位送交違反道路交通管理事件後，應審查該事件填記內
    容是否符合規定、附件是否齊全；發現不符規定或附件欠缺
    者，應即協調補正後再行移送；其屬填記錯誤者，並應即日
    通知被通知人更正。」、「處罰機關受理移送之舉發違反道
    路交通管理事件時，發現應填記內容不符規定，或所列附件
    漏未移送者，應即洽請原移送機關更正或補送。違反道路交
    通管理事件，處罰機關受理後發現舉發錯誤或要件欠缺，可
    補正或尚待查明者，退回原舉發機關查明補正後依法處理；
    其錯誤屬實且無可補正者，由受理機關依權責簽結，並將簽
    結之理由，連同該事件有關文件書函請原舉發單位之上級機
    關查究。」，違反道路交通管理事件統一裁罰基準及處理細
    則第28條第1項、第29條第1項、第30條第1項、第33條定有
    明文。是舉發單位舉發違反道路交通管理事件後，公路主管
    機關、警察局或其分局應將有關文書或電腦資料等移送處罰
    機關，主管機關、警察局或其分局於收受舉發單位送交違反
    道路交通管理事件後，應審查該事件填記內容是否符合規定
    ，倘不符合規定，即應協助補正後再行移送，嗣處罰機關受
    理移送之舉發違反道路交通管理事件時，發現應填記內容不
    符規定，仍得請原移送機關更正，且處罰機關縱受理後發現
    舉發錯誤或要件欠缺，可補正或尚待查明者，仍可退回原舉
    發機關查明補正後依法處理。經查，本件員警指稱原告駕駛
    系爭滑板車，原告並未否認，則縱系爭A舉發通知單所載違
    規法條、事實（系爭A舉發通知單記載道路交通管理處罰條
    例「第73條第4項」，違規事實為「未戴安全帽」）有誤，
    仍可查明補正，本件舉發機關業於查復時以系爭B舉發通知
    單將本件舉發違規法條更正為道路交通管理處罰條例「第32
    條之1」，違規事實更正為「電動滑板車於道路上行駛或使
    用者」，並將舉發通知單重新送達原告，有舉發機關110年8
    月2日高市警湖分交字第11071587200號函暨所附系爭B舉發
    通知單送達證書（見本院卷第76-78頁），合於上開規定，
    且參酌上開規定所載「處罰機關」及行政訴訟法第237條之1
    第1項第1款所定：「本法所稱交通裁決事件如下：一、不服
    道路交通管理處罰條例第八條及第三十七條第六項之『裁決』
    ，而提起之撤銷訴訟、確認訴訟。」，則應以處罰機關所為
    裁決始為行政處分。綜上，原告主張系爭A舉發通知單為無
    效行政處分，轉換為系爭B舉發通知單未給予陳述意見之機
    會，且不利原告，系爭A舉發通知單、系爭B舉發通知單均為
    無效行政處分，難認可採。②至原告主張：舉發機關以逕行
    舉發方式送達系爭B舉發通知單，然該逕行舉發不符合道路
    交通管理處罰條例第7條之2之規定等語。然查，移送機關僅
    係將系爭A舉發通知單查明補正後改為系爭B舉發通知單，並
    無原告所指改以逕行舉發之情形，原告此部分主張，亦非可
    採。
五、綜上所述，原告確於前揭時、地，有「非屬汽車及動力機械
    之動力運動休閒器材於快車道以外道路行駛使用」之違規事
    實，舉發機關據以製單舉發，被告並依道路交通管理處罰條
    例第32條之1規定，裁處原告罰鍰1,200元，核無違誤。是原
    告訴請撤銷原處分，為無理由，應予駁回。
六、本件判決基礎已臻明確，兩造其餘之攻擊防禦方法經本院斟
    酌後，核與判決不生影響，無一一論述之必要，併予敘明。
七、本件第一審裁判費為300 元，應由原告負擔，爰確定第一審
    訴訟費用額如主文第2項所示。
八、據上論結，本件原告之訴為無理由，依行政訴訟法第237 條
    之7、第237條之8第1項、第98條第1項前段，判決如主文。
中　　華　　民　　國　　110 　年　　12　　月　　27　　日
　　　　　　　　　行政訴訟庭　法　官　林宜靜
以上為正本係照原本作成。
如不服本判決，應於判決送達後20日內，向本院提出上訴狀並表
明上訴理由（原判決所違背之法令及其具體內容或依訴訟資料可
認為原判決有違背法令之具體事實），其未載明上訴理由者，應
於提出上訴後20日內向本院補提理由書（上訴狀及上訴理由書均
須按他造人數附繕本，如未按期補提上訴理由書，則逕予駁回上
訴），並應繳納上訴裁判費新臺幣750元。
中　　華　　民　　國　　110 　年　　12　　月　　28　　日
                              書記官  廖引鳳